---
title: "Clase04"
author: "nosotros"
date: "2024-09-24"
output: html_document
---

```{r setup, include=FALSE}
knitr::opts_chunk$set(echo = TRUE)
library(tidyverse)
library(datos)
library(ggplot2)
library(gapminder)
library(dplyr)
```

No tenemos las cantidades calculadas
```{r}
pinguinos <- datos::pinguinos
```

Las calculamos
```{r}
totales_p <- count(pinguinos, especie)

totales <- pinguinos %>% 
  count(especie)
```
```{r}
totales_p
```


Cantidades calculadas en totales (se usa geom_col)
```{r}
ggplot(totales,aes(x=especie, y=n)) +
  geom_col()
```

cantidades sin calcular (se usa geom_bar)
```{r}
ggplot(pinguinos, aes(especie)) +
  geom_bar()
```

Color segun otra variable (No, esta mal!!!)
```{r}
ggplot(pinguinos, aes(especie)) +
  geom_bar(aes(color = isla)) 
```
Relleno con el color d eotra variable
```{r}
ggplot(pinguinos, aes(especie)) +
  geom_bar(aes(fill = isla)) 
```
Posicion apilada, la por defecto
```{r}
ggplot(pinguinos, aes(especie)) +
  geom_bar(aes(fill = isla), position = "stack") 
```
Posicion superpuesta
```{r}
ggplot(pinguinos, aes(especie)) +
  geom_bar(aes(fill = isla), position = "identity") 
```
Posicion superpuesta con transparencia
```{r}
ggplot(pinguinos, aes(especie)) +
  geom_bar(aes(fill = isla), position = "identity", alpha = 0.5) 
```
Posicion desplazada
```{r}
ggplot(pinguinos, aes(especie)) +
  geom_bar(aes(fill = isla), position = "dodge")
```

Usando calculos internos de ggplot - proporciones
```{r}
ggplot(pinguinos, aes(especie)) +
  geom_bar(aes(y = after_stat(prop), group = 1))
```


# ##############################################################################


```{r}
pinguinos <- datos::pinguinos
```


## Factores a secas

```{r}

mes <- c("Dic", "Abr", "Ene", "Mar")
mes
```

```{r}
sort(mes)
```


```{r}
mes[5] <- "Jus"
mes
```

```{r}
meses_del_anio <- c(
  "Ene", "Feb", "Mar", "Abr", "May", "Jun",
  "Jul", "Ago", "Sep", "Oct", "Nov", "Dic"
)
```

```{r}
mes_factor <- factor(c("Dic", "Abr", "Ene", "Mar"), levels = meses_del_anio)
mes_factor
```

```{r}
sort(mes_factor)
```

```{r}
mes_factor[5] <- "Eme"
mes_factor
```

```{r}
sort(mes_factor, na.last = FALSE)
```


```{r}
ggplot(pinguinos, aes(especie)) +
  geom_bar()
```

```{r}
library(forcats)
pinguinos %>%  
  mutate(especie = fct_relevel(especie, "Adelia", "Papúa", "Barbijo")) %>% 
  ggplot(aes(especie)) +
  geom_bar()
```

```{r}
pinguinos %>% 
  mutate(especie = fct_infreq(especie)) %>% 
  ggplot(aes(especie)) +
  geom_bar()
```

```{r}
pinguinos %>% 
  mutate(especie =  fct_infreq(especie)) %>%  
  ggplot(aes(especie)) +
  geom_bar()
```

```{r}
ggplot(pinguinos, aes(y = fct_rev(fct_infreq(especie)))) + 
  geom_bar()
```


```{r}
datos::paises %>%  
  filter(anio == 2007, continente == "Américas") %>% 
  ggplot(aes(esperanza_de_vida, pais)) +
  geom_point()
```

```{r}
datos::paises %>%  
  filter(anio == 2007, continente == "Américas") %>% 
  mutate(pais = fct_reorder(pais, esperanza_de_vida, .desc = FALSE)) %>%  
  ggplot(aes(esperanza_de_vida, pais)) +
  geom_point()
```
## fct_lump
```{r}
ggplot(pinguinos, aes(y = fct_lump(especie, 1))) + 
  geom_bar()
```
```{r}
ggplot(pinguinos, aes(y = fct_lump(especie, 1, other_level = "Otro"))) + 
  geom_bar()
```

```{r}
pinguinos %>%  
  mutate(especie = fct_lump_lowfreq(especie, other_level = "Otras especies")) %>%  
  ggplot(aes(especie)) +
  geom_bar()
```


