---
title: "Distribución"
output: html_document
---

```{r setup, include=FALSE}
knitr::opts_chunk$set(
	echo = TRUE,
	message = FALSE,
	warning = FALSE
)
library(ggplot2)
library(dplyr)
library(datos) 
```


Vamos a trabajar con la base de datos de pingüinos del paquete {datos}. Si no lo tenes instalado podes hacerlo corriendo en la consola `install.packages("datos")`

Si quieren conocer más sobre estos datos pueden revisar la página (en inglés) https://allisonhorst.github.io/palmerpenguins/index.html

Veamos que pinta tienen los datos

```{r}
pinguinos
```
# Distribuciones
## BoxPlot
Vamos a hacer un boxplot con el peso de los pinguinos sin distinguir especies
```{r}
ggplot(pinguinos, aes(x = masa_corporal_g)) +
  geom_boxplot() +
  labs(title = "Distribución de masa corporal de pingüinos") 
```
Ahora vamos a diferenciar por especie

```{r}
ggplot(pinguinos, aes(x = especie, y = masa_corporal_g)) +
  geom_boxplot() +
  labs(title = "Distribución de masa corporal por especie de pingüino",
       x = "Especie",
       y = "Masa corporal (g)") 
  
```
## histogramas
Tambien podemos graficar histogramas, veamos ahora la distribucion de los pesos de todos los pinguinos
```{r}
pinguinos %>% ggplot(aes(masa_corporal_g)) + 
  geom_histogram(binwidth = 200) +
  labs(titulo = "Distribución de masa corporal de todos los pingüinos", 
       x = "Masa corporal (g)",
       y = "Frecuencia")
```
Reduzcamos el ancho de los bins
```{r}
pinguinos %>% ggplot(aes(masa_corporal_g)) + 
  geom_histogram(binwidth = 100) +
  labs(titulo = "Distribución de masa corporal de todos los pingüinos", 
       x = "Masa corporal (g)",
       y = "Frecuencia")
```
Reduzcamos el numero de bins
```{r}
pinguinos %>% ggplot(aes(masa_corporal_g)) + 
  geom_histogram(bins = 6) +
  labs(titulo = "Distribución de masa corporal de todos los pingüinos", 
       x = "Masa corporal (g)",
       y = "Frecuencia")


```
Trataremos de ver como se pueden diferenciar las especies en el histograma
```{r}
pinguinos %>% ggplot(aes(x = masa_corporal_g, fill = especie)) + 
  geom_histogram(binwidth = 200, position = "stack", color = "black") +
  labs(titulo = "Distribución de masa corporal separado por especie", 
       x = "Masa corporal (g)",
       y = "Frecuencia")
```
No queda muy claro, podemos intentar mejorarlo con otros valores de position
```{r}
pinguinos %>% ggplot(aes(x = masa_corporal_g, fill = especie)) + 
  geom_histogram(binwidth = 200, position = "dodge", color = "black") +
  labs(titulo = "Distribución de masa corporal separado por especie", 
       x = "Masa corporal (g)",
       y = "Frecuencia")
```
Con identity, tenemos que aplicar alguna transparencia
```{r}
pinguinos %>% ggplot(aes(x = masa_corporal_g, fill = especie)) + 
  geom_histogram(binwidth = 200, position = "identity", color = "black", alpha = 0.5) +
  labs(titulo = "Distribución de masa corporal separado por especie", 
       x = "Masa corporal (g)",
       y = "Frecuencia")
```
## Diagramas de densidad
```{r}
pinguinos %>% ggplot( aes(x = masa_corporal_g)) +
  geom_density(fill = "skyblue", alpha = 0.7 ) +
  labs(title = "Densidad de masa corporal de todos los pingüinos",
       x = "Masa corporal (g)",
       y = "Densidad")
```
Intentemos apilar las distribuciones de densidad de las tres especies
```{r}
pinguinos %>% ggplot(aes(x = masa_corporal_g, fill = especie)) +
  geom_density(alpha = 0.7, position = "stack") +
  labs(title = "Densidad de masa corporal por especie de pingüino",
       x = "Masa corporal (g)",
       y = "Densidad",
       fill = "Especie")
```

Intentemos con otras opciones de position
```{r}
pinguinos %>% ggplot(aes(x = masa_corporal_g, fill = especie)) +
  geom_density(alpha = 0.7, position = "dodge") +
  labs(title = "Densidad de masa corporal por especie de pingüino",
       x = "Masa corporal (g)",
       y = "Densidad",
       fill = "Especie")
```
En este caso dodge e identity se ven igual
```{r}
pinguinos %>% ggplot(aes(x = masa_corporal_g, fill = especie)) +
  geom_density(alpha = 0.7, position = "identity") +
  labs(title = "Densidad de masa corporal por especie de pingüino",
       x = "Masa corporal (g)",
       y = "Densidad",
       fill = "Especie")
```
## Violin
Una combinacion de boxplot e histograma se puede lograr con los diagramas de tipo violin
```{r}
pinguinos %>% ggplot(aes(x = especie, y = masa_corporal_g, fill = especie)) +
  geom_violin(trim = FALSE) 
```
Le podemos sumar los boxplot en el mismo grafico

```{r}
pinguinos %>% ggplot(aes(x = especie, y = masa_corporal_g, fill = especie)) +
  geom_violin(trim = FALSE) +
  geom_boxplot(width = 0.1, fill = "white", color = "black") +
  labs(title = "Distribución de masa corporal por especie de pingüino",
       x = "Especie",
       y = "Masa corporal (g)") 
```
## Ridges
Para esto, necesitaremos cargar una nueva libreria ya que ggplot no lo incorpora (aun)
```{r}
#install.packages("ggridges")
library(ggridges)
```
```{r echo=TRUE, message=FALSE, warning=FALSE, paged.print=FALSE}
pinguinos %>% ggplot(aes(x = masa_corporal_g, y = especie, fill = especie)) +
  geom_density_ridges(
    scale = 2, # Escala del dibujo
    rel_min_height = 0.01, # Cuando cortamos la linea
    alpha = 0.6,  # la transparencia
    quantile_lines = TRUE, # si dibuja los datos estadisticos
    quantiles = 4 # Cuantos datos estadisticos dibuja
  ) +
  labs(
    title = "Distribución de masa corporal por especie de pingüino",
    x = "Masa corporal (g)",
    y = "Especie"
  ) 
```
# Relaciones
## Puntos
```{r}
pinguinos %>%  ggplot(aes(x = largo_pico_mm, y = largo_aleta_mm)) + 
  geom_point()
```
Graficando tres variables
```{r}
pinguinos %>%  ggplot(aes(x = largo_pico_mm, y = largo_aleta_mm)) + 
  geom_point(aes(color = especie))

```
Graficando cuatro variables
```{r}
pinguinos %>%  ggplot(aes(x = largo_pico_mm, y = largo_aleta_mm)) + 
  geom_point(aes(color = especie, shape = sexo), size = 3)

```
# Overplotting
Mejorando la visibilidad de los graficos.
Ocurre que muchos datos se sobre-escriben y entonces perdemos idea de lo que realmente esta pasando en alguna region del grafico

## Reduciendo el tamaño de los puntos
```{r}
pinguinos %>%  ggplot(aes(x = largo_pico_mm, y = largo_aleta_mm)) + 
  geom_point(aes(color = especie), size = 1)

```
## Agregando transparencia
```{r}
pinguinos %>%  ggplot(aes(x = largo_pico_mm, y = largo_aleta_mm)) + 
  geom_point(aes(color = especie), alpha = 0.4)

```
## Cambiando la forma de los puntos
```{r}
pinguinos %>%  ggplot(aes(x = largo_pico_mm, y = largo_aleta_mm)) + 
  geom_point(aes(color = especie), shape = 21 )

```
## Agregando un "ruido" que difumina la información para que no se sobreescriban datos
```{r}
pinguinos %>%  ggplot(aes(x = largo_pico_mm, y = largo_aleta_mm)) + 
  geom_point(aes(color = especie) 
             , position= "jitter")
```
## geom_bin2d
Es una rejilla rectangular que cambia de color segun en esa area caigan mas o menos individuos
```{r}
pinguinos %>% ggplot(aes(x = largo_pico_mm, y = largo_aleta_mm)) +
  geom_bin2d(bins = 20) +
  scale_fill_viridis_c() + # ya lo vamos a ver, es para los colores
  labs(
    title = "Relación entre longitud del pico y longitud de la aleta",
    x = "Longitud del pico (mm)",
    y = "Longitud de la aleta (mm)",
    fill = "Conteo"
  ) 
```
## geom_hex()
Ahora el area es hexagonal
```{r}
pinguinos %>% ggplot(aes(x = largo_pico_mm, y = largo_aleta_mm)) +
  geom_hex(bins = 20) +
  scale_fill_viridis_c() +
  labs(
    title = "Relación entre longitud del pico y longitud de la aleta",
    x = "Longitud del pico (mm)",
    y = "Longitud de la aleta (mm)",
    fill = "Conteo"
  ) 
```




# Paneles
## facet_wrap
Agrega una variable mas
```{r}
pinguinos %>%  ggplot(aes(x = largo_pico_mm, y = largo_aleta_mm)) + 
  geom_point(aes(color = especie)) +
  facet_wrap(~sexo)
```
Sumamos un dato que se "junta" al que teniamos antes
```{r}
pinguinos %>%  ggplot(aes(x = largo_pico_mm, y = largo_aleta_mm)) + 
  geom_point(aes(color = especie)) +
  facet_wrap(~sexo + isla)
```



## facet_grid
Agrega dos variables mas
```{r}
pinguinos %>%  ggplot(aes(x = largo_pico_mm, y = largo_aleta_mm)) + 
  geom_point(aes(color = especie)) +
  facet_grid(~sexo ~ isla)