---
title: "Clase_06"
author: "Raul Marusca"
date: "2024-10-14"
output: html_document
editor_options: 
  chunk_output_type: inline
---

```{r setup, include=FALSE}
knitr::opts_chunk$set(
	echo = TRUE,
	message = FALSE,
	warning = FALSE
)
# install.packages("datos")
# install.packages("ggridges")
# install.packages()
# install.packages("scales")


library(tidyverse)
library(datos)
library(ggridges)
library(lubridate)

# Cargamos los datasets que vamos a usar
pinguinos <- datos::pinguinos
paises <- datos::paises
clima <- datos::clima

```


# Clase 6
## Tendencias

Vimos que a mayor tamaño de aleta, mayor el largo del pico, así que debe haber una relación "lineal" entre esas medidas. Vamos a ver si también existen relaciones "no-lineales" que se puedan agregar visualmente al código

```{r message=FALSE, warning=FALSE}
pinguinos %>% ggplot(aes(x=largo_pico_mm, y=largo_aleta_mm)) + 
  geom_point()

```
Le agregamos una capa (con +) de estadística que nos realiza esa tarea.

```{r message=FALSE, warning=FALSE}
pinguinos %>% ggplot(aes(x=largo_pico_mm, y=largo_aleta_mm)) + 
  geom_point() +
  geom_smooth()

```
Por defecto usa un ajuste que se llama *loess* pero podemos asignarle uno lineal

```{r}
pinguinos %>% ggplot(aes(x=largo_pico_mm, y=largo_aleta_mm)) + 
  geom_point() + 
  geom_smooth(method = "lm")

```
El área gris es el *intervalo de confianza* (ya que presupone que los datos vienen de un *muestreo*) Y se puede desactivar

```{r}
pinguinos %>% ggplot(aes(x=largo_pico_mm, y=largo_aleta_mm)) + 
  geom_point() + 
  geom_smooth(method = "glm", se = FALSE)

```
Se lo podemos aplicar a agrupamientos realizados enel grafico. En este caso, por especie
```{r}
pinguinos %>% ggplot(aes(x=largo_pico_mm, y=largo_aleta_mm)) + 
  geom_point(aes(color = especie)) + 
  geom_smooth(aes(color =especie), method = "glm")

```
## Series de tiempo
Hay datos que tienen una relación con el tiempo. Se modifican en función del paso del mismo. Las temperaturas diarias, la cantidad e pasajeros por hora, los litros de combustible vendidos por minuto, etc, etc  
Y ggplot tiene geometrías para representar esas relaciones

Vamos a usar otros datos distintos a los pinguinos

```{r}
# info de paises
paises_latinoamerica <- paises %>% 
  filter(pais %in% c("Argentina", "Brasil", "Uruguay", "Chile"))

# temperatura de aeropuertos
temperatura_diaria <- clima %>% 
  group_by(tiempo = lubridate::make_date(anio, mes, dia), origen) %>% 
  mutate(temperatura = mean(temperatura)) 
```

```{r}
paises_latinoamerica
```
```{r}
temperatura_diaria
```
Vamos a graficar el PBI de la República Argentina entre 1970 y 2007
Para eso usamos dplyr y el método filter

```{r}
argentina_1990_2010 <- paises_latinoamerica %>% 
  filter(pais == "Argentina",
         anio >= 1970,
         anio <= 2007)

argentina_1990_2010
```
Ahora hacemos un grafico de puntos con esa informacion
```{r}
argentina_1990_2010 %>% ggplot(aes(x=anio, y=pib_per_capita)) +
  geom_point()

```
No es muy claro que digamos, para eso tenemos la geometria geom_line
```{r}
argentina_1990_2010 %>% ggplot(aes(x=anio, y=pib_per_capita)) +
  geom_line()

```
Podemos mejorar eso usando ambas geometrías para señalar cuando fueron tomadas las muestras
```{r}
argentina_1990_2010 %>% ggplot(aes(x=anio, y=pib_per_capita)) +
  geom_line() + 
  geom_point()

```
Y si queremos mostrar el pbi de varios países?
```{r}
paises_latinoamerica %>% ggplot(aes(x = anio, y = pib_per_capita)) +
  geom_point()
```
Necesitamos diferenciar de alguna forma por país
```{r}
paises_latinoamerica %>% ggplot(aes(x = anio, y = pib_per_capita, color = pais)) +
  geom_point()
```
Podemos también agregar algun otro canal para diferenciar países
```{r}
paises_latinoamerica %>% ggplot(aes(x = anio, y = pib_per_capita, colour = pais)) +
  geom_point(aes(size = pais))
```
Se pueden poner dentro de la estructura de ggplot
```{r}
paises_latinoamerica %>% ggplot(aes(x = anio, y = pib_per_capita, color = pais, shape = pais)) +
  geom_point()
```

Y convendría que agreguemos la linea
```{r}
paises_latinoamerica %>% ggplot(aes(x = anio, y = pib_per_capita, colour = pais)) +
  geom_point() +
  geom_line()
```
Podemos combinar varios canales
```{r}
paises_latinoamerica %>% ggplot(aes(x = anio, y = pib_per_capita, colour = pais)) +
  geom_point(aes(shape = pais)) +
  geom_line()
```
PAUSA

## Texto en graficos
Un grafico sin texto suele parecer muy vacio
```{r}
pinguinos %>% ggplot(aes(x=sexo)) +
  geom_bar(aes(fill=especie))
```
Se le agrega una capa con etiquetas (labels) Esto es L1
```{r}
pinguinos %>% ggplot(aes(x=sexo)) +
  geom_bar(aes(fill=especie)) + 
  labs(title = "Cantidad de pinguinos por especie y por sexo",
       subtitle = "Fuente: Paquete de datos, dataset pinguinos",
       x= "Sexo",
       y= "Cantidad",
       fill = "Especie",
       caption = "total de casos:344")

```
Tambien podemos decorar el grafico de siempre
```{r message=FALSE, warning=FALSE}
pinguinos %>% ggplot(aes(x=largo_pico_mm, y=largo_aleta_mm, color = especie)) + 
  geom_point() +
  labs(title = "Relacion entre el largo de pico y aleta",
       subtitle = "Fuente: Paquete de datos, dataset pinguinos",
       x= "Largo del pico (mm)",
       y= "Largo de la aleta (mm)",
       fill = "Especie",
       caption = "total de casos:344")

```
Y que pasa si quiero agregar texto DENTRO del gráfico? Esto seria L2, 3 y 4

```{r message=FALSE, warning=FALSE}
pinguinos %>% ggplot(aes(x=largo_pico_mm, y=largo_aleta_mm, color = especie)) + 
  geom_point() +
  labs(title = "Relacion entre el largo de pico y aleta",
       subtitle = "Fuente: Paquete de datos, dataset pinguinos",
       x= "Largo del pico (mm)",
       y= "Largo de la aleta (mm)",
       fill = "Especie",
       caption = "total de casos:344") + 
  annotate("text", x = 38, y = 215, angle = 39.5,
       	label = "Mientras más largo el pico, más larga la aleta") +
  annotate("segment", x = 33, xend = 45, y = 195, yend = 230,  arrow = arrow())
```
Pero usando librerias adicionales podemos hacer cosas mas presentables
```{r message=FALSE, warning=FALSE}

library(geomtextpath)
pinguinos %>% ggplot(aes(x=largo_pico_mm, y=largo_aleta_mm)) + # Si el aes de color va aca hay que hacer 3 labelsmooth
  geom_point(aes(color = especie)) + # esto es importante!!! tiene que ir aca el aes de color
  geom_labelsmooth(method = "lm", 
                   label = "Mientras más largo el pico, más larga la aleta", alpha = 0.9,
                   arrow = arrow()) +
  labs(title = "Relacion entre el largo de pico y aleta",
       subtitle = "Fuente: Paquete de datos, dataset pinguinos",
       x= "Largo del pico (mm)",
       y= "Largo de la aleta (mm)",
       fill = "Especie",
       caption = "total de casos:344") 
  
      
```
Ahora supongamos que queremos anotar algo que es un dato de nuestra estructura de datos.
Si queremos aclarar cual es la muestra que queremos destacar, primero tenemos que identificarla
Vamos a identificar al pinguino con mas masa
```{r message=FALSE, warning=FALSE}
# busco al mas pesado
mas_pesado <- pinguinos %>% arrange(desc(masa_corporal_g)) %>% 
  head(n=1)


pinguinos %>% ggplot(aes(x=largo_pico_mm, y=largo_aleta_mm)) + 
  geom_point(aes(color = especie)) + 
  geom_text(data = mas_pesado, aes(label = paste0(masa_corporal_g, " gr")), nudge_y = 2) + # Agrega el texto, Nudge desplaza
  geom_point(data = mas_pesado, shape = 21, size = 3, fill = NA) + # pone un circulo
  labs(title = "Relacion entre el largo de pico y aleta",
       subtitle = "Fuente: Paquete de datos, dataset pinguinos",
       x= "Largo del pico (mm)",
       y= "Largo de la aleta (mm)",
       fill = "Especie",
       caption = "total de casos:344") 
  
      
```
Y tambien tenemos una libreria que nos ayuda
```{r message=FALSE, warning=FALSE}
library(ggforce)

pinguinos %>%
  filter(!is.na(masa_corporal_g))  %>%  # Elimina el mas pesado de la tabla que vamos a
  ggplot(aes(largo_pico_mm, largo_aleta_mm)) +
  geom_point(aes(color=especie))+
  geom_mark_circle(aes(filter = masa_corporal_g == max(masa_corporal_g, na.rm = TRUE),
                       label = masa_corporal_g, color = "red")) +
  labs(title = "Relacion entre el largo de pico y aleta",
       subtitle = "Fuente: Paquete de datos, dataset pinguinos",
       x= "Largo del pico (mm)",
       y= "Largo de la aleta (mm)",
       fill = "Especie",
       caption = "total de casos:344") 
  
      
```
Podemos hacerlo mejor aun (excepto por la leyenda...ya aprenderemos a corregirlo)
```{r message=FALSE, warning=FALSE}
library(ggforce)

pinguinos %>%
  filter(!is.na(masa_corporal_g))  %>% 
  ggplot(aes(largo_pico_mm, largo_aleta_mm)) +
  geom_point(aes(color=especie))+
  geom_point(data = mas_pesado, color = "red") +
  geom_mark_circle(aes(filter = masa_corporal_g == max(masa_corporal_g, na.rm = TRUE),
                       label = masa_corporal_g, color = "blue")) +
  labs(title = "Relacion entre el largo de pico y aleta",
       subtitle = "Fuente: Paquete de datos, dataset pinguinos",
       x= "Largo del pico (mm)",
       y= "Largo de la aleta (mm)",
       fill = "Especie",
       caption = "total de casos:344") 
  
      
```

PAUSA

## Escalas
Es una familia de funciones de la forma scale_<eje_o_elemento>_<tipo>

```{r}
ggplot(pinguinos, aes(especie)) +
  geom_bar() +
  scale_x_discrete() + # porque son categorias
  scale_y_continuous() # porque son cantidades

```
Podemos ponerle limites a los valores
```{r}
ggplot(pinguinos, aes(especie)) +
  geom_bar() +
  scale_x_discrete() +
  scale_y_continuous(limits = c(0, 200))
```
Podemos aumentar la granularidad de las etiquetas en el eje y
```{r}
ggplot(pinguinos, aes(especie)) +
  geom_bar() +
  scale_x_discrete() +
  scale_y_continuous(limits = c(0, 200),
                     breaks = seq(0, 200, 25))

```
BTW, parecen quedar mejor los breaks que terminan en 5
También podemos editar el texto que se pone en las escalas categóricas (por si queremos que lleven ñ, por ejemplo)

```{r}
ggplot(pinguinos, aes(especie)) +
  geom_bar() +
  scale_x_discrete(labels = c("Pinguino1", "Pinguino2", "Pinguino3")) + # Nuevas etiquetas en el eje x
  scale_y_continuous(limits = c(0, 200),
                     breaks = seq(0, 200, 25),
                     expand = c(0, 1)) # elimina el "saltito" hacia abajo y arriba del area gris con respecto a los eje

```

Se puede mover la posición de la escala
```{r}
ggplot(pinguinos, aes(especie)) +
  geom_bar() +
  scale_x_discrete(labels = c("P1", "P2", "P3"),    
                    position = "top") + # Lo mandamos a la parte de arriba
  scale_y_continuous(limits = c(0, 200),
                 	breaks = seq(0, 200, 25),
                 	expand = c(0, 1))
```
Tambien podemos eliminar valores categóricos, por ejemplo

```{r}
ggplot(pinguinos, aes(especie)) +
  geom_bar() +
  scale_x_discrete(labels = c("P1", "P2", "P3"), 
  position = "top", 
  limits = c("Adelia","Barbijo")) + # Hay que conocer el dataset...
  scale_y_continuous(limits = c(0, 200),
                 	breaks = seq(0, 200, 25),
                 	expand = c(0, 1))
```
Se usan para cambiar la linealidad de los ejes. 
En algunos casos es importante usar escalas logaritmicas
```{r}
ggplot(paises, 
       aes(pib_per_capita, esperanza_de_vida)) +
  geom_point() +
  scale_x_continuous()

```
```{r}
ggplot(paises, 
       aes(pib_per_capita, esperanza_de_vida)) +
  geom_point() +
  scale_x_log10() 
```
No se si vieron los números en el eje x
Se puede corregir usando la librería **scales**
Y queda mucho mas presentable
```{r}
library(scales)
ggplot(paises, 
       aes(pib_per_capita, esperanza_de_vida)) +
  geom_point() +
  scale_x_log10(labels = label_log())
```


## Escalas para fechas y horas
Las escalas temporales suelen ser problemáticas porque hay muchas formas de escribir fechas.
Es por eso que ggplot tiene un apartado especifico para tratarlas y para mostrarlas

Esta vez vamos a usar el dataset *clima*  Que contiene datos meteorologicos de unos aeropuertos de USA
```{r}
clima
```
Tenemos un problema con la forma en la que esta puesta la fecha, hay 4 campos de la tabla para registrala.
Lo que deberíamos hacer es crear una nueva columna en el dataset (con *mutate* de **dlyr**) y que sea del tipo datetime.
R tiene la librería lubridate que nos da muchas funciones útiles para trabajar con fechas y horas. Y conviene usarla para simplificar el trabajo.
```{r}
clima %>% 
  mutate(fecha = lubridate::make_datetime(anio, mes, dia, hora)) %>% 
  filter(origen == "LGA" ) %>%  # Elegimos un aeropuerto
  ggplot(aes(fecha, temperatura)) +
  geom_line()

```
ggplot decide que etiquetas va a poner en el eje de las fechas, pero algo podemos operar sobre esa decisión
Una es con los *breaks* o cada cuanto pone el dato.
Pero también nos cambia el formato en el que pone las fechas (para determinar la separación, necesita el dato del dia)

```{r}
clima %>% 
  mutate(fecha = lubridate::make_datetime(anio, mes, dia, hora)) %>% 
  filter(origen == "LGA" ) %>% 
  ggplot(aes(fecha, temperatura)) +
  geom_line() +
  scale_x_datetime(date_breaks = "3 months")
```
Pero lo podemos volver a lo que queríamos usando los formatos de fecha que dispone scale_x_datetime
```{r}
clima %>% 
  mutate(fecha = lubridate::make_datetime(anio, mes, dia, hora)) %>% 
  filter(origen == "LGA" ) %>% 
  ggplot(aes(fecha, temperatura)) +
  geom_line(color = "blue") +
  scale_x_datetime(date_breaks = "3 months",
                   date_labels = "%b %Y") # %b es mes en nombre corto y %Y es año en 4 cifras
```


```{r}
clima %>% 
  mutate(fecha = lubridate::make_datetime(anio, mes, dia, hora)) %>% 
  filter(origen == "LGA" ) %>% 
  ggplot(aes(fecha, temperatura)) +
  geom_line(color = "blue") +
  scale_x_datetime(date_breaks = "3 months",
                   date_labels = "%B") # %B es mes en formato completo
```

## Escalas para FORMAS 
Si bien no es exactamente un cambio en las escalas de los ejes, si es un cambio manual en que forma (o eventualmente tipo de lineas) para definir que forma va a representar a que dato en nuestros aes.
Esto también se usa con colores y lo vamos a ver luego

Con un ejemplo lo vamos a entender mejor
Vean las formas que automáticamente elige ggplot para señalar los continentes de cada país
```{r}
ggplot(paises, aes(pib_per_capita, esperanza_de_vida)) +
  geom_point(aes(color = continente, shape = continente)) +
  scale_x_log10(labels = label_log())
```
Pero ahora nosotros queremos que sean otras formas y las asignamos manualmente
```{r}
ggplot(paises, aes(pib_per_capita, esperanza_de_vida)) +
  geom_point(aes(color = continente, shape = continente)) +
  scale_x_log10(labels = label_log()) +
  scale_shape_manual(values = c(1, 2, 3, 4, 5))

```

Hasta la semana próxima!

