---
title: "Clase07.Rmd"
author: "Raul Marusca"
date: "2024-10-21"
output:
  word_document: default
  html_document: default
---

```{r setup, include=FALSE}
knitr::opts_chunk$set(
	echo = TRUE,
	message = FALSE,
	warning = FALSE
)
#install.packages("remotes")
#install.packages("viridis")
#install.packages("ggthemes")

#remotes::install_github("clauswilke/colorblindr")

library(tidyverse)
library(conflicted)
library(viridis)
library(datos)
```


```{r}
paises <- datos::paises
diamantes <- datos::diamantes


```
Tenemos nuestro gráfico original
```{r}
ggplot(paises, aes(pib_per_capita, esperanza_de_vida)) +
  geom_point(aes(color = continente)) +
  scale_x_log10() 

```
Vamos a cambiarle un poco el color usando la escala Viridis
```{r}
paises %>% ggplot(aes(x = pib_per_capita, y = esperanza_de_vida, color = continente)) +
  geom_point(alpha = 0.6, size = 3) +
  scale_x_log10(labels = scales::comma) +
  scale_color_viridis_d(option = "volcano") + # _d por DISCRETA
  labs(
    title = "PIB per cápita vs Esperanza de vida",
    x = "PIB per cápita (escala log)",
    y = "Esperanza de vida (años)",
    color = "Continente"
  ) 
```
Tenemos colorbrewer para ir cambiando la paleta http://colorbrwer2.org
```{r}
paises %>% ggplot(aes(x = pib_per_capita, y = esperanza_de_vida, color = continente)) +
  geom_point(alpha = 0.6, size = 3) +
  scale_x_log10(labels = scales::comma) +
  scale_color_brewer(palette = "Dark2") + # 
  labs(
    title = "PIB per cápita vs Esperanza de vida",
    x = "PIB per cápita (escala log)",
    y = "Esperanza de vida (años)",
    color = "Continente"
  ) 
```
Tambien tenemos la paleta distiller para datos continuos
```{r}
paises %>% ggplot(aes(x = pib_per_capita, y = esperanza_de_vida, color = pib_per_capita)) + # Dato continuo
  geom_point(alpha = 0.6, size = 3) +
  scale_x_log10(labels = scales::comma) +
  scale_color_distiller(palette = "Spectral") + # 
  labs(
    title = "PIB per cápita vs Esperanza de vida",
    x = "PIB per cápita (escala log)",
    y = "Esperanza de vida (años)",
    color = "PIB per cápita(escala lineal)"
  ) 
```
Con la escala fermenter podemos discretizar datos continuos
```{r}
paises %>% ggplot(aes(x = pib_per_capita, y = esperanza_de_vida, color = pib_per_capita)) + # Dato continuo
  geom_point(alpha = 0.6, size = 3) +
  scale_x_log10(labels = scales::comma) +
  scale_color_fermenter(palette = "Spectral") + # 
  labs(
    title = "PIB per cápita vs Esperanza de vida",
    x = "PIB per cápita (escala log)",
    y = "Esperanza de vida (años)",
    color = "PIB per cápita(escala lineal)"
  ) 
```

Como podemos evaluar si nuestro grafico sera interpretado por personas con daltonismo?
```{r}
colorblindr::cvd_grid(
 ggplot(paises, aes(pib_per_capita, esperanza_de_vida)) +
  geom_point(aes(color = continente)) +
  scale_x_log10() 
)

```
Una de las escalas de color recomendada para incluir a personas con defectos de percepcion de color son las de la familia "viridis"
```{r}
colorblindr::cvd_grid(
 paises %>% ggplot(aes(x = pib_per_capita, y = esperanza_de_vida, color = continente)) +
  geom_point(alpha = 0.6, size = 3) +
  scale_x_log10(labels = scales::comma) +
  scale_color_viridis_d() +
  labs(
    title = "PIB per cápita vs Esperanza de vida",
    x = "PIB per cápita (escala log)",
    y = "Esperanza de vida (años)",
    color = "Continente"
  ) 
)

```
```{r}
diamantes
```
Y si queremos tener nuestra propia escala de colores?
```{r}
diamantes %>% ggplot(aes(x = corte, fill = claridad)) + 
  geom_bar(position = "dodge")
```
Por defecto, ggplot usa "viridis"
Podemos crearnos una escala de colores continua de un color a otro
```{r}
paleta <- colorRampPalette(c("blue", "white"))
```
```{r}
diamantes %>% ggplot(aes(x = corte, fill = claridad)) + 
  geom_bar(position = "dodge") +
  scale_fill_manual(values = paleta(8))
```
Algunos detalles al representar datos que debemos tener en cuenta

Aca hay overploting
```{r}
data_mundial_2007 <- paises %>% dplyr::filter(anio == 2007)

ggplot(data = data_mundial_2007) +
    geom_point(aes(x = continente, y = esperanza_de_vida, color = continente)) +
    labs(title = "Expectativa de vida por continente",
         y = "expectativa de vida")
```
Lo corregimos con jitter
```{r}
data_mundial_2007 <- paises %>% dplyr::filter(anio == 2007)

ggplot(data = data_mundial_2007) +
    geom_jitter(aes(x = continente, y = esperanza_de_vida, color = continente), width = 0.2) +
    labs(title = "Expectativa de vida por continente",
         y = "Expectativa de vida",
         x = "Continente",
         color = "Continente")
```
Lo corregimos con jitter y alpha
```{r}
data_mundial_2007 <- paises %>% dplyr::filter(anio == 2007)

ggplot(data = data_mundial_2007) +
    geom_jitter(aes(x = continente, y = esperanza_de_vida, color = continente),
                width = 0.2,
                alpha = 0.7) +
    labs(title = "Expectativa de vida por continente",
         y = "Expectativa de vida",
         x = "Continente",
         color = "Continente")
```
Pero en ocasiones (aqui con el pbi) los datos se agrupan mucho
```{r}
data_mundial_2007 <- paises %>% dplyr::filter(anio == 2007)

ggplot(data = data_mundial_2007) +
    geom_jitter(aes(x = continente, y = pib_per_capita, color = continente), width = 0.1) +
    labs(title = "PBI por continente",
         x = "Continente",
         y = "PBI per capita",
         color = "Continente")
```
Usamos escala logarítmica en y
```{r}
data_mundial_2007 <- paises %>% dplyr::filter(anio == 2007)

ggplot(data = data_mundial_2007) +
    geom_jitter(aes(x = continente, y = pib_per_capita, color = continente), width = 0.2) +
    scale_y_log10() +  
    labs(title = "PBI por continente",
         x = "Continente",
         y = "PBI per capita",
         color = "Continente")
```
Texto alternativo
```{r relacion-aleta-pico, fig.alt="Mientras más larga la aleta, más largo el pico. Los pingüinos Adelia son en general más pequeños, los Barbijos tiene aletas más largas que los Papúa pero picos similares."}

datos::pinguinos %>% 
  ggplot(aes(largo_pico_mm, largo_aleta_mm)) +
  geom_point(aes(color = especie)) +
  theme_minimal(base_size = 16,
                base_family = "Arial Narrow")
```
PAUSA

Themes - Estilos de Graficos

```{r}
pinguinos %>% ggplot(aes(x=sexo)) +
  geom_bar(aes(fill=especie)) +
  theme_bw()
```
```{r}
pinguinos %>% ggplot(aes(x=sexo)) +
  geom_bar(aes(fill=especie)) +
  theme_void()
```
```{r}
pinguinos %>% ggplot(aes(x=sexo)) +
  geom_bar(aes(fill=especie)) +
  theme_linedraw()
```
```{r}
pinguinos %>% ggplot(aes(x=sexo)) +
  geom_bar(aes(fill=especie)) +
  theme_dark()
```
Podemos agregar temas desde algunos paquetes externos
tufte vean el tipo de letra...
```{r}
library(ggthemes)

pinguinos %>% ggplot(aes(largo_pico_mm, largo_aleta_mm)) +
  geom_point(aes(colour = especie)) +
  ggthemes::theme_tufte()
```
Podemos usar otros temas
```{r}
pinguinos %>% ggplot(aes(largo_pico_mm, largo_aleta_mm)) +
  geom_point(aes(colour = especie)) +
  ggthemes::theme_excel_new()
```
Cambiar el tamaño de la letra
```{r}
pinguinos %>% ggplot(aes(largo_pico_mm, largo_aleta_mm)) +
  geom_point(aes(colour = especie), size = 4) +
  theme_minimal(base_size = 24)
```
Podemos modificar casi todo lo que esta en el grafico
```{r}
pinguinos %>% ggplot(aes(largo_pico_mm, largo_aleta_mm)) +
  geom_point(aes(colour = especie)) +
  theme_minimal() +
  theme(legend.background = element_rect(fill = "gray", color = "blue"), # presionar fn f1 para mostrar las opciones
        legend.position = "bottom") # muy util en documentos
```
theme no cambia el tema de los geoms, eso es importante
ggthemes si permite esos cambios


Si tenemos que hacer muchos gráficos y queremos que compartan un mismo entorno estetico nos convendría crear nuestro propio tema (con todas las modificaciones que pensemos usar) y tenerlo centralizado en una parte del código

```{r}
mi_tema <- theme(legend.background = element_rect(fill = "gray", colour = "blue"), 
        legend.position = "bottom") 
# Veamos que es exactamente mi_tema
str(mi_tema)
```

Y lo puedo aplicar en el resto de los graficos
```{r}
pinguinos %>% ggplot(aes(largo_pico_mm)) +
  geom_histogram(aes(fill = especie), position = "dodge") +
  theme_minimal() +
  mi_tema
```
El orden en el que se aplican los temas importa:
```{r}
pinguinos %>% ggplot(aes(largo_pico_mm)) +
  geom_histogram(aes(fill = especie), position = "dodge") +
  mi_tema +
  theme_dark()
```
Pero puede suceder que necesitemos hacer adaptaciones mínimas a nuestro tema personal. 
Quizás cambiar el aspecto del gráfico de rectangular a cuadrado para usarlo en un reporte a dos columnas, por ejemplo
Esto lo podríamos solucionar si nuestro tema aceptara argumentos.
Vimos que un tema personalizado es en realidad una lista, pero y si creamos una funcion que acepta argumentos y devuelve una lista?

Empecemos sin argumentos

```{r}
mi_tema <- function() {
  theme_minimal(base_size = 12) +
    theme(legend.background = element_rect(fill = "lightgray", colour = "blue", linewidth = 1),
          panel.background = element_rect(fill = "lightblue"),
          legend.position = "bottom",
          axis.title.x = element_text(colour = "red"))
}
```
Y lo aplicamos a un grafico
```{r}
pinguinos %>% ggplot(aes(largo_pico_mm)) +
  geom_histogram(aes(fill = especie), position = "dodge") +
  mi_tema() # con parentesis, porque ahora es una función
```

Re-escribimos el tema y le agregamos argumentos
```{r}
mi_tema <- function(letra_tamanio = 12,      # argumento tamaño de la letra base
                    ancho_linea_leyenda = 1, # argumento ancho de la linea de borde de la leyenda     
                    fondo = "lightblue")     # argumento color de fondo del grafico
  {
  theme_minimal(base_size = letra_tamanio) +     # aca aplico la letra
    theme(legend.background = element_rect(fill = "lightgray", 
                                           colour = "blue", 
                                           linewidth = ancho_linea_leyenda), # aquí aplico el ancho de linea
          panel.background = element_rect(fill = fondo),     # aqui aplico el fondo
          legend.position = "bottom",
          axis.title.x = element_text(colour = "red"))
}
```

Y ahora se lo pasamos a un grafico
```{r}
pinguinos %>% ggplot(aes(largo_pico_mm)) +
  geom_histogram(aes(fill = especie), position = "dodge") +
  mi_tema(letra_tamanio = 20,
          ancho_linea_leyenda = 0.5,
          fondo = "lightyellow2") # aplico los argumentos especificos
```
Insisto: Vean como cada vez mas estamos haciendo gráficos con codigo, cada vez es mas programar que dibujar...

Un tema a tener en cuenta al hacer temas es el de elegir colores contrastantes, sobre todo en donde hay datos que queremos destacar.

Nos vemos la semana próxima
