---
title: "Clase_08.Rmd"
author: "Raul Marusca"
date: ""
output: html_document
---

```{r setup, include=FALSE}
knitr::opts_chunk$set(
	echo = TRUE,
	message = FALSE,
	warning = FALSE
)
#install.packages("tidyverse")
#install.packages("datos")
#install.packages("remotes")
#install.packages("conflicted") # para identificar conflictos de nombres entre paquetes
#install.packages("maps")
#install.packages("sf")
#install.packages("rnaturalearth")
#install.packages("metR") 
#install.packages("ggnewscale") 
#install.packages("ncdf4")
#install.packages("udunits2") 
#install.packages("PCICt")
#install.packages("raster") 
#install.packages("proj4")
#install.packages("kriging")
#install.packages(c("rnaturalearthhires", "rnaturalearthdata"), repos = "https://ropensci.r-universe.dev", type = "source")

library(tidyverse)
library(conflicted)
library(maps)
library(datos)
library(sf)
library(rnaturalearth)
library(metR)

```
# Graficando mapas

## Mapas sencillo 
De los mapas que podemos encontrar en la librería maps (map_data) extraemos los limites de Argentina CONTINENTAL

```{r}
argentina <- map_data("world", "argentina") %>% 
  select(lon = long, lat)
head(argentina)
```
Son muchos puntos...

### Mapa de puntos
Recuerden que como entidad estatal argentina tenemos la obligación de incluir a las islas Malvinas como parte de nuestro país.
Ojo con los mapas donde no aparece el nombre correcto!!! 
Si no las podemos dibujar tiene que quedar aclarado que hablamos de la parte CONTINENTAL de Argentina.

```{r}
argentina %>% ggplot(aes(lon, lat)) +
  geom_point(size = 0.25, show.legend = FALSE) 
```
Esto se ve así, porque tiene las mismas dimensiones en x e y y porque no tiene en cuenta la deformacion esferica del planeta.

### Mapa de puntos proyectado
Hay una capa que nos provee de una proyección geográfica, así lo podemos ver en una forma mas natural
```{r}
argentina %>% ggplot(aes(lon, lat)) +
  geom_point(size = 0.25, show.legend = FALSE) +
  coord_quickmap()
```

### Mapa de poligonos
Pero esto es una representación de los puntos donde hay un cambio, podemos usar un geom que entiende a los puntos como extremos de un polígono y los une con lineas
```{r}
argentina %>% ggplot(aes(lon, lat)) +
  geom_polygon() +
  coord_quickmap()
```
### Poligonos con relleno
Como es un polígono muy complejo puede ser que se confundan puntos extremos de lineas.
El orden en el que aparecen los puntos es importante, quizás en este dataset salta de un punto en Bahia Blanca a Salta y de ahí a Tierra del Fuego 
Lo intentamos solucionar con un relleno (Plot twist, no va a funcionar)

```{r}
argentina %>% ggplot(aes(lon, lat)) +
  geom_polygon(fill = "white", colour = "grey50") +
  coord_quickmap()
```
## Formatos especificos para datos geograficos
El problema sigue estando en el formato usado para la representación. Es por eso que profesionalmente se emplean otros formatos.
El mas utilizado en GIS es el shapefile, que en realidad se compone de varios archivos.
Pero existen otras representaciones como los formatos propietarios de AutoCad, las extensiones geográficas de Pandas y de SQL o el GEOJson.
Todas estas variantes suelen tener una codificación "plana" que puede venir en un archivo de texto separado por comas.
Aunque también existen los formatos puramente binarios

La librería rnaturalearth es una colección de archivos shapefile con información de alta resolución de la superficie del planeta.

## Libreria sf (simple features)
Vamos a usar rnaturalearth junto con la librería sf  que entiende todos esos formatos geográficos y tambien ya realiza la corrección de la proyección.

### Mapa de Argentina
```{r}
library(rnaturalearth) # Cargamos la libreria

mapa <- ne_countries(type = "countries", country = "Argentina", returnclass = "sf")

mapa %>% ggplot() +
  geom_sf() # Geom agregado por sf para graficar informacion geografica
```
### Incluyendo las Malvinas
Vamos a ponerle mas detalle (eso viene en el dataset)
```{r}

mapa_arg <- ne_countries(type = "countries", 
                     country = c("Argentina", "falkland islands"), # y le agregamos las Malvinas ()
                     returnclass = "sf",
                     scale = "large") # aca agregamos mas datos (ojo con las librerias descargadas)

mapa_arg %>% ggplot() +
  geom_sf()
```
### incluyendo otros paises
Podemos ir agregando paises
```{r}

mapa <- ne_countries(type = "countries", 
                     country = c("Argentina", 
                                 "falkland islands", 
                                 "Uruguay", 
                                 "Paraguay", 
                                 "Bolivia", 
                                 "Chile",
                                 "Brazil"), 
                     returnclass = "sf",
                     scale = "large") # aca agregamos mas datos (ojo con las librerias descargadas)

mapa %>% ggplot() +
  geom_sf()
```
### Mapa con las provincias continentales
O para ver las provincias continentales. Se usa ne_states() que tiene menos opciones que ne_countries y solo viene en alta resolucion.
```{r}

mapa_prov <- ne_states(country = "Argentina", 
                     returnclass = "sf") 
mapa_prov %>% ggplot() +
  geom_sf()
```
### El objeto mapa
Veamos un resume del objeto mapa_arg (que tenia a las Malvinas)
```{r}
mapa_arg
```
Lo que subio Lucas Echevarria Para sumar las otras islas
Con una proyeccion distinta
```{r}
# Obtener datos
argentina <- ne_countries(scale = 10, country = "Argentina", returnclass = "sf")
islas <- ne_countries(scale = 10, country = c("Falkland Islands", "South Georgia and the South Sandwich Islands"), returnclass = "sf")

mapa_le <- rbind(argentina, islas)

ggplot(data = mapa_le) +
  geom_sf(aes(fill = admin), color = NA, show.legend = FALSE) +
  coord_sf(crs = "+proj=moll") +
  scale_fill_brewer(palette = "Set1") +
  labs(title = "Argentina y las Islas del Atlántico Sur")
```

PAUSA
##############################################################################################################
Ver joins en la presentación

##############################################################################################################
## Combinando datos con mapas
### Observaciones meteorologicas
Para incorporar algun dato al mapa, vamos a conseguir un archivo con las observaciones del servicio meteorologico nacional en formato csv 
```{r}
observaciones <- readr::read_csv("https://raw.githubusercontent.com/eliocamp/r-clima/refs/heads/master/datos/observaciones_smn.csv")
observaciones
```
Vamos a agrupar los datos meteorologicos por estacion y vamos a calcular el promedio de los valores de cada una de ellas
```{r}
observaciones <- observaciones %>% 
  group_by(station) %>% 
  summarise(tmax_media = mean(tmax, na.rm = TRUE)) 
observaciones
```
### Coordenadas de las estaciones
Y ahora, conseguimos las posiciones geograficas de esas estaciones meteorologicas
```{r}
estaciones <- readr::read_csv("https://raw.githubusercontent.com/eliocamp/r-clima/refs/heads/master/datos/estaciones_smn.csv") 
estaciones
```
### Crear el dataset completo
Ya tenemos las dos tablas: observaciones como tabla izquierda (left) y estaciones como tabla derecha(right)
Vamos a unirlas con un left_join (priorizamos la tabla left y dejamos en NaN los valores faltantes de la derecha)
Y vamos a desechar los datos de la Antartida
```{r}
datos <- left_join(observaciones, estaciones, by = c("station" = "nombre"))%>% 
  dplyr::filter(provincia != "ANTARTIDA")
```
### Mapeando el dataset
Bueno, al fin, vamos a hacer el mapa (Y nos va a dar un error)

```{r}
datos %>% ggplot(aes(x = lon, y = lat)) +
  geom_point() + # capa de puntos con las estaciones
  geom_sf(data = mapa_arg) # capa del mapa
```
El aes de ggplot se pasa a todos los geoms que siguen, pero mapa_arg no tiene  los campos lon y lat
Para eso ggplot tiene un switch que permite que un geom no "herede" de la estructura base


```{r}
datos %>% ggplot(aes(x = lon, y = lat)) +
  geom_point() +
  geom_sf(data = mapa_arg, inherit.aes = FALSE)
```
El orden de las capas importa. El geom_sf *tapa* a geom_point

Hacemos el mapa transparente para que no nos oculte los puntos del geom_point
```{r}
datos %>% ggplot(aes(x = lon, y = lat)) +
  geom_point() +
  geom_sf(data = mapa_arg, inherit.aes = FALSE, fill = NA)
```
Ahora podriamos poner la info de la temperatura.
```{r}
datos %>% ggplot(aes(x = lon, y = lat)) +
  geom_point(aes(colour = tmax_media)) +
  geom_sf(data = mapa_arg, inherit.aes = FALSE, fill = NA)
```
PAUSA

##############################################################################################################
## Interpolando
Vamos a mejorar ese grafico haciendo una interpolacion de los datos que tenemos (irregulares) 
Si bien hay formas de hacer eso manipulando datos o usando varias opciones de escala de ggplot, el método mas inteligente es usar el trabajo de otra persona que ya creo un geom especifico para representar esos gradiente

Primero carguemos la librería que tiene esas funciones (BTW; esa librería fue escrita y es mantenida por un argentino, Elio Campos)

```{r}
library(metR)

```
Hagamos el mapa
```{r}
datos %>% ggplot(aes(x = lon, y = lat)) +
  metR::geom_contour_fill(aes(z= tmax_media), kriging = TRUE) 
```
Como corresponde, hay escalas para el relleno que podemos usar para cambiar los colores
```{r}
datos %>% ggplot(aes(x = lon, y = lat)) +
  metR::geom_contour_fill(aes(z= tmax_media), kriging = TRUE) +
    scale_fill_viridis_c()

```
Notemos que aqui pasa lo mismo que al principio: es un cuadrado y no esta toamda en cuenta la deformacion esferica.
La libreria sf corrige esos defectos

Sumamos el mapa con el geom_sf

```{r}
datos %>% ggplot(aes(x = lon, y = lat)) +
  metR::geom_contour_fill(aes(z= tmax_media), kriging = TRUE) +
  geom_sf(data = mapa_arg, inherit.aes = FALSE, fill = NA)
```
Le agregamos los puntos con la temperatura (informacion totalmente innecesaria y que distrae pero que sirve para ver como agruegar mas capas a nuestro mapa)
```{r}
datos %>% ggplot(aes(x = lon, y = lat)) +
  metR::geom_contour_fill(aes(z= tmax_media), kriging = TRUE) +
  geom_sf(data = mapa_arg, inherit.aes = FALSE, fill = NA) +
  geom_point(aes(color = tmax_media), show.legend = FALSE) +
  scale_color_viridis_c()
```
El geom_sf con el kriging se renderiza en un rectangulo aproximado a los puntos de las muestras. Se le puede especificar al algoritmo un poligono en el cual debe realizar este render.
Pero ese parámetro se pasa como una lista, asi que hay que manipular mucho el dataset del mapa de Argentina.
A este proceso se lo llama clipping

### Cloropletos
Nos falta ver como hacer los cloropletos

Primero tenemos que crear una tabla donde tengamos las temperaturas medias por provincia
```{r}
media_prov <- observaciones %>% group_by(provincia) %>% 
  summarise(tmax_prov = mean(tmax_media, na.rm = TRUE))

```
Y vamos a usar el mapa de las provincias continentales
```{r}
mapa_prov
```
Para hacer el join necesitamos el nombre de las provincias en el mismo formato
Veamos los distintos valores de la columna gns_name
```{r}
mapa_prov %>% distinct(gns_name)
```

En mapa_prov tenemos el campo gns_name Que esta en MAYUSCULAS y que tiene un nombre muy largo para Tierra del Fuego

```{r}
mapa_prov <- mapa_prov %>% mutate(gns_name = toupper(gns_name),
                                  gns_name = if_else(gns_name == "TIERRA DEL FUEGO, ANTARTIDA E ISLAS DEL ATLANTICO SUR, TERRITORIO NACIONAL DE LA", "TIERRA DEL FUEGO", gns_name))
```
Y ahora si, podemos hacer el join
```{r}
combinado_2 <- left_join(media_prov, mapa_prov, by = c("provincia" = "gns_name"))
```
Y ahora graficamos
```{r}
combinado_2 %>% ggplot() +
  geom_sf(aes(geometry = geometry, fill = tmax_media_prov))
```