---
title: "Clase_09"
author: "Raul Marusca"
date: "2024-11-10"
output: html_document
---

```{r setup, include=FALSE}
knitr::opts_chunk$set(
	echo = TRUE,
	message = FALSE,
	warning = FALSE
)
#install.packages("tidyverse")
#install.packages("datos")
#install.packages("patchwork")
#install.packages("ggforce")
#install.packages("scales")

library(tidyverse)
library(datos)
library(patchwork)
library(ggforce)
library(scales)

```
# Graficos compuestos
Vamos a cargar los datos 
```{r}
pinguinos <- datos::pinguinos
# vamos a eliminar los datos vacios PAra sacar el sexo NA
pinguinos <- na.omit(pinguinos)

pinguinos
```
Los graficos se pueden guardar en objetos que luego pueden ser mostrados.
Vamos a crear algunos graficos para trabajar con ellos luego.
Ya de entrada vamos unificando colores usando unas escalas manuales

```{r}
g1 <- ggplot(pinguinos) +
  geom_point(aes(largo_pico_mm, largo_aleta_mm, color = sexo)) + 
  scale_color_manual(values = c("#3d348b", "#fb8500")) + # aqui es color
  labs(
    x = "Largo de pico (mm)", y = "Largo de aleta (mm)"
  )

g2 <- ggplot(pinguinos) +
  geom_boxplot(aes(largo_pico_mm, sexo, fill = sexo), alpha = 0.5) + 
  scale_fill_manual(values = c("#3d348b", "#fb8500"))+ # aqui es fill
  labs(
    x = "Largo de pico (mm)",
    y = "sexo" ) 

g3 <- ggplot(pinguinos) +
  geom_bar(aes(sexo, fill = sexo)) +
  facet_wrap( ~ isla) +
  scale_fill_manual(values = c("#3d348b", "#fb8500"))+ # aqui tambien es fill
  scale_y_continuous(limits = c(0,100))  # estiramos el limite superior
```
Ahora los vamos a ver
```{r}
g1
```
```{r}
g2
```
```{r}
g3
```

Con  la libreria patchwork podemos unirlos en un solo grafico.
Si queremos ponerlo uno al lado del otro
```{r}
g1 | g2
```
Y si queremos ponerlo uno encima del otro
```{r}
g1 / g2
```
Podemos hacer estructuras mas complicadas
```{r}
(g1|g2)/g3
```
Como hay muchas leyendas, las vamos a eliminar en algunos graficos
```{r}
g1 <- ggplot(pinguinos) +
  geom_point(aes(largo_pico_mm, largo_aleta_mm, color = sexo)) + 
  scale_color_manual(values = c("#3d348b", "#fb8500")) + # aqui es color
  labs(
    x = "Largo de pico (mm)", y = "Largo de aleta (mm)"
  )

g2 <- ggplot(pinguinos) +
  geom_boxplot(aes(largo_pico_mm, sexo, fill = sexo), alpha = 0.5) + 
  scale_fill_manual(values = c("#3d348b", "#fb8500"))+ # aqui es fill
  labs(
    x = "Largo de pico (mm)",
    y = "sexo" ) +
  theme(legend.position = "none")

g3 <- ggplot(pinguinos) +
  geom_bar(aes(sexo, fill = sexo)) +
  facet_wrap( ~ isla) +
  scale_fill_manual(values = c("#3d348b", "#fb8500"))+ # aqui tambien es fill
  scale_y_continuous(limits = c(0,100)) + # estiramos el limite superior
  theme(legend.position = "none")
```
Ahora queda un poco mejor
```{r}
(g1|g2)/g3
```
Podemos cambiar el orden
```{r}

g1/(g2|g3)

```
Podemos hacer algunas annotations sobre el gráfico combinado (como si fuera una capa adicional)
```{r}
(g1 | g2) /g3 +
  plot_annotation(
    tag_levels = "A",
    title = "Muestras de pinguinos",
    subtitle = "Evaludas segun sexo",
    caption = "Fuente: Paquete datos"
  )
```
Existe otro paquete para hacer graficos compuestos, cowplot


# Guardar imagenes
```{r}
pinguinos %>% ggplot(aes(largo_aleta_mm, masa_corporal_g)) +
  geom_point(
    aes(colour = especie, shape = especie),
    size = 3,
    alpha = 0.8
  ) +
  ggforce::geom_mark_ellipse(  # esta es otra capa de anotaciones
    aes(filter = especie == "Papúa",
        description = "La especie Papúa es de mayor tamaño")
  ) +
  labs(x = "Largo de la aleta",
       y = "Peso",
       colour = "Especie",
       shape = "Especie")
```
Guardamos la imagen en formato raster (png) (Se ven los pixeles)
```{r}
ggsave("images/grafico_01_base.png", 
       width = 20, 
       height = 12, 
       units = "cm", 
       dpi = 300
       )
```
Y que pasa si tenemos que preparar una imagen para que sea impresa en un poster?
Si agrandamos el tamaño
```{r}
ggsave("images/grafico_01_grande.png", 
       width = 60, 
       height = 36, 
       units = "cm", 
       dpi = 300
       )
```
Pra solucionar los problemas de resolucion podemos usar un formato vectorial.
En diseño grafico se usa .ia o .svg Pero los diseñadores se pueden arreglar con el pdf
```{r}
ggsave("images/grafico_01_grande.pdf", 
       width = 60, 
       height = 36, 
       units = "cm", 
       dpi = 300
       )
```
Veamos como queda si lo dejamos con el tamaño normal (hacer zoom)
```{r}
ggsave("images/grafico_01_base.pdf", 
       width = 20, 
       height = 12, 
       units = "cm", 
       dpi = 300
       )
```
Otra opcion es usar temas
```{r}
pinguinos %>% ggplot(aes(largo_aleta_mm, masa_corporal_g)) +
  geom_point(
    aes(colour = especie, shape = especie),
    size = 3,
    alpha = 0.8
  ) +
  ggforce::geom_mark_ellipse(  # esta es otra capa de anotaciones
    aes(filter = especie == "Papúa",
        description = "La especie Papúa es de mayor tamaño")
  ) +
  labs(x = "Largo de la aleta",
       y = "Peso",
       colour = "Especie",
       shape = "Especie") +
  theme_gray(base_size = 30) # aca aumentamos el tamaño de la letra
```
Y ahora lo guardamos tamaño poster pero tipo raster
```{r}
ggsave("images/grafico_02_grande.png", 
       width = 60, 
       height = 36, 
       units = "cm", 
       dpi = 300
       )
```
Lo único que queda pequeño es el tamaño del texto de la anotación. Pero ggforce permite cambiarlo también
```{r}
pinguinos %>% ggplot(aes(largo_aleta_mm, masa_corporal_g)) +
  geom_point(
    aes(colour = especie, shape = especie),
    size = 3,
    alpha = 0.8
  ) +
  ggforce::geom_mark_ellipse(  # esta es otra capa de anotaciones
    aes(filter = especie == "Papúa",
        description = "La especie Papúa es de mayor tamaño"),
    label.fontsize = 40
  ) +
  labs(x = "Largo de la aleta",
       y = "Peso",
       colour = "Especie",
       shape = "Especie") +
  theme_gray(base_size = 30) # aca aumentamos el tamaño de la letra
```
Y ahora lo guardamos tamaño poster pero tipo raster
```{r}
ggsave("images/grafico_03_grande.png", 
       width = 60, 
       height = 36, 
       units = "cm", 
       dpi = 300
       )
```
La otra opcion es escalar todo a pixeles.
Nos obliga a pensar todo en pixeles...

Rehago el grafico
```{r}
pinguinos %>% ggplot(aes(largo_aleta_mm, masa_corporal_g)) +
  geom_point(
    aes(colour = especie, shape = especie),
    size = 3,
    alpha = 0.8
  ) +
  ggforce::geom_mark_ellipse(  # esta es otra capa de anotaciones
    aes(filter = especie == "Papúa",
        description = "La especie Papúa es de mayor tamaño")
  ) +
  labs(x = "Largo de la aleta",
       y = "Peso",
       colour = "Especie",
       shape = "Especie")
```
```{r}
ggsave("images/grafico_04_grande.png", 
       width = 7100, 
       height = 4250, 
       units = "px", 
       dpi = 300
       )
```
Otra solucion es empleando un paquete adicional que resuelve estos problemas
No funciona en Linux...
```{r}
ragg::agg_png("images/grafico_05_base.png", 
              width = 60, 
              height = 36, 
              units = "cm", 
              res = 300, 
              scaling = 3)

plot(p)
invisible(dev.off())
```

